臺灣橋頭地方法院刑事判決　
111年度交易字第76號
公  訴  人  臺灣橋頭地方檢察署檢察官
被      告  黃傑富


上列被告因過失傷害案件，經檢察官聲請簡易判決處刑(111年度
偵字第3799號)，前因本院認不宜以簡易判決處刑，改依通常程
序審理，被告於審理時就被訴事實為有罪之陳述，經告知簡式審
判程序之旨，並聽取被告與公訴人之意見後，本院裁定進行簡式
審判程序，並判決如下：
    主  文
黃傑富犯過失傷害致人重傷罪，處有期徒刑伍月，如易科罰金，
以新臺幣壹仟元折算壹日。
    事  實
一、黃傑富考領有大貨車職業駕駛執照，於民國109年10月27日1
    5時53分許，駕駛車牌號碼000-0000號自用小貨車，沿高雄
    市大寮區仁愛路由南往北方向行駛，行經同路段與民安街無
    號誌交岔路口時，本應注意減速慢行作隨時停車之準備，而
    依當時天候晴、日間自然光線、柏油路面乾燥無缺陷、道路
    無障礙物、視距良好，客觀上並無不能注意之情事，竟疏未
    注意即此貿然駛入路口，適郭連祝騎乘車牌號碼000-000號
    普通重型機車，沿民安街由西往東方向駛至該路口，亦疏未
    注意仁愛路、民安街未劃分幹、支線道，車道數相同，其與
    黃傑富同為直行車，而其係左方車，應暫停讓右方車即黃傑
    富先行，即貿然駛入路口，2車因而發生碰撞，造成郭連祝
    人車倒地，受有頸椎第3第6節頸髓損傷合併四肢癱瘓之傷害
    ，經治療後，下半身仍呈癱瘓之症狀，其雙下肢失能之病徵
    未來續經治療恢復可能性不高，已達於毁敗一肢以上機能之
    重傷害。嗣黃傑富於肇事後，在未有偵查犯罪職務之機關或
    公務員發覺其為犯罪人前，於警員前往現場處理時，主動供
    承肇事犯罪，自首並接受裁判。
二、案經高雄市仁武區調解委員會於調解不成立時，依郭連祝之
    聲請，移送臺灣橋頭地方檢察署檢察官偵查後聲請簡易判決
    處刑。
    理  由
一、按告訴乃論之刑事事件由有告訴權之人聲請調解者，經調解
    不成立時，鄉、鎮、市公所依其向調解委員會提出之聲請，
    將調解事件移請該管檢察官偵查，並視為於聲請調解時已經
    告訴，鄉鎮市調解條例第31條定有明文。本案聲請簡易判決
    處刑意旨認被告黃傑富涉犯刑法第284條之過失傷害致人重
    傷罪嫌，依同法第287條規定，屬告訴乃論之罪，而告訴人
    郭連祝於民國110年3月23日委由代理人郭婉婷向高雄市仁武
    區調解委員會聲請調解，於調解不成立後，告訴人復聲請該
    調解委員會移送臺灣橋頭地方檢察署檢察官偵查，有高雄市
    仁武區公110年9月28日高市○區○○○00000000000號函暨所附
    移送偵查聲請書、聲請調解書、調解委員會報到單、調解不
    成立證明書在卷可稽（見他卷第3、5、9、11、17頁），是
    依上開規定，本案視為告訴人於110年3月23日提出告訴，合
    先敘明。
二、被告所犯非為死刑、無期徒刑、最輕本刑為3年以上有期徒
    刑之罪或高等法院管轄之第一審案件，被告於審判中就被訴
    事實為有罪之陳述，經法官告知簡式審判程序之旨，並聽取
    當事人之意見後，裁定進行簡式審判程序，是本案之證據調
    查，依刑事訴訟法第273條之2規定，不受同法第159條第1項
    、第161條之2、第161條之3、第163條之1及第164條至第170
    條規定之限制。
三、認定犯罪事實所憑之證據及理由：
(一)上揭犯罪事實，業據被告於偵訊、本院準備程序及審理時均
    坦承不諱（見偵卷第25頁；交易卷第28、74、78頁），核與
    證人即告訴人於警詢之指訴情節相符（見警卷第9至11頁）
    ，並有高雄市政府警察局仁武分局道路交通事故現場圖、道
    路交通事故調查報告表(一)、(二)-1、道路交通事故談話紀
    錄表、現場及車損照片、長庚醫療財團法人高雄長庚紀念醫
    院（下稱長庚醫院）診斷證明書（見警卷第13、14-17、18-
    21、28-31、32頁）、長庚醫院111年07月25日長庚院高字第
    1110750437號函、高雄市政府交通局車輛行車事故鑑定委員
    會鑑定意見書(見交易卷第35、43-44頁)附卷可稽，足認被
    告前開任意性自白與事實相符，堪可採為認定事實之依據。
(二)按車輛行經無號誌之交岔路口時，應減速慢行，作隨時停車
    之準備，道路交通安全規則第93條第1項第2款定有明文。查
    被告為具有一般辨別事理能力之成年人，並考領有大貨車職
    業駕駛執照，有前揭道路交通事故調查報告表(二)-1及證號
    查詢汽車駕駛人資料（見交易卷第59頁）可憑，依其年齡及
    社會生活經驗，對於上開規定自應知之甚稔，為其駕車應行
    注意之事項，而案發當時天候晴、日間自然光線、柏油路面
    乾燥無缺陷、亦無障礙物、視距良好，亦有前述道路交通事
    故調查報告表(一)附卷可按，足認被告客觀上並無不能注意
    之情事。詎被告於上開路口未減速慢行，因而肇事，為被告
    所自承，已如前述，並有前引各項證據足資佐證，堪認被告
    就本案交通事故之發生，有疏未注意行經無號誌之交岔路口
    應減速慢行之過失。
(三)又行至無號誌交岔路口，未設標誌、標線或號誌劃分幹、支
    線道者，車道數相同時，同為直行車或轉彎車者，左方車應
    暫停讓右方車先行。前述車道數，以進入交岔路口之車道計
    算，含快車道、慢車道、左、右轉車道、車種專用車道、機
    車優先道及調撥車道，道路交通安全規則第102條第1項第2
    款、第2項亦有規定，事故地點之民安街、仁愛路未劃分幹
    、支線道，兩街道進入交岔路口之車道數，均為1線車道，
    車道數相同，告訴人係左方車，被告為右方車等情，此觀前
    引之道路交通事故現場圖即明，依上開規定應由告訴人暫停
    讓被告先行，而告訴人為智識能力正常之成年人，並考領有
    普通重型機車駕駛執照，亦有前述道路交通事故調查報告表
    (二)-1在卷可佐，對於上開規範自難諉為不知，應當知所遵
    守，然告訴人卻未暫停禮讓被告先行，因而肇事，其就本件
    車禍之發生亦有過失甚明，本件依前開高雄市政府交通局車
    輛行車事故鑑定委員會鑑定結果，認「1.郭連祝：無號誌岔
    路口車道數相同，左方車未暫停讓右方車先行，為肇事主因
    。2.黃傑富：無號誌岔路口未減速慢行，為肇事次因。」等
    節，亦同此認定。然縱告訴人就本件車禍之發生具有左方車
    未暫停讓右方車先行之肇事主因，應負與有過失責任，惟刑
    事責任之認定，並不因對方是否與有過失，得以免除被告之
    過失責任；易言之，告訴人就車禍之發生與有過失之有無或
    情節之輕重，至多僅係量刑時之參酌事由或於民事損害賠償
    時過失比例認定之問題，並不影響被告刑事責任之成立與否
    。
(四)按稱重傷者，謂下列傷害：「四、毀敗或嚴重減損一肢以上
    之機能。」，刑法第10條第4項第4款定有明文。查告訴人因
    本件車禍事故受有頸椎第3第6節頸髓損傷合併四肢癱瘓之傷
    害，自110年5月20日起接受長庚醫院居家醫療整合照護，其
    於111年4月18日之臨床症狀呈現下半身癱瘓，依其病情評估
    ，其雙下肢失能之病徵未來續經治療恢復可能性不高等情，
    有前述長庚醫院診斷證明書及函文在卷可按，堪認告訴人所
    受頸椎第3第6節頸髓損傷合併四肢癱瘓之傷害，經治療後，
    雙下肢仍為癱瘓且未來續經治療恢復可能性不高，已達於毁
    敗一肢以上機能之重傷害程度。再告訴人因本件車禍受有上
    開重傷害之事實，業經認定如前，被告上開過失行為與告訴
    人所受重傷害結果間具有相當因果關係，亦可認定。綜上，
    本件事證明確，被告上揭犯行，堪予認定，應依法論科。
四、論罪科刑
(一)核被告所為，係犯刑法第284條後段之過失傷害致人重傷罪
    。被告於肇事後，在未有偵查犯罪職務之機關或公務員發覺
    其為犯罪人前，即向到場處理本件道路交通事故之高雄市政
    府警察局林園交通分隊警員供承其肇事犯罪一節，有高雄市
    政府警察局道路交通事故肇事人自首情形紀錄表在卷可參（
    見警卷第22頁），其並接受裁判，核與自首之要件相符，爰
    依刑法第62條前段規定減輕其刑。　　
(二)爰審酌被告駕車參與道路交通，行經無號誌交岔路口本應小
    心謹慎減速慢行以維安全，竟疏未注意及此，致生本件交通
    事故，造成告訴人受有前開重傷害，所為實有不該；衡以被
    告犯後坦承犯行，惟與告訴人調解不成立，除強制汽車責任
    保險之理賠外，別無賠償告訴人所受損害之犯後態度；復考
    量被告之過失程度、告訴人所受傷勢程度及對本件車禍亦與
    有過失；兼衡被告自述高中肄業之智識程度，從事水泥工工
    作，日薪新臺幣2200元，需扶養子女各一名，經濟狀況普通
    （見交易卷第78頁）等一切情狀，量處如主文所示之刑，並
    諭知易科罰金之折算標準。
據上論斷，應依刑事訴訟法第452條、第273條之1第1項、第299
條第1項前段，判決如主文。
本案經檢察官靳隆坤聲請簡易判決處刑，檢察官李門騫到庭執行
職務。
中    華    民    國   111    年    10    月    6     日
                  刑事第四庭    法  官  馮君傑
以上正本證明與原本無異。
如不服本判決應於收受送達後20日內向本院提出上訴書狀，並應
敘述具體理由；如未敘述上訴理由者，應於上訴期間屆滿後20日
內向本院補提理由書（均須按他造當事人之人數附繕本）「切勿
逕送上級法院」。 
中　　華　　民　　國　　111 　年　　10　　月　　6 　　日
                                 書記官   陳又甄
附錄本案論罪科刑法條：
中華民國刑法第284條
因過失傷害人者，處1年以下有期徒刑、拘役或10萬元以下罰金
；致重傷者，處3年以下有期徒刑、拘役或30萬元以下罰金。